【裁判字號】    95,易,587
【裁判日期】    951025
【裁判案由】    贓物
【裁判全文】
臺灣彰化地方法院刑事判決               95年度易字第587號
公  訴  人  臺灣彰化地方法院檢察署檢察官
被      告  乙○○
                      號
                    （另案於臺灣彰化監獄彰化分監執行中）
上列被告因贓物案件，經檢察官提起公訴（95年度偵字第2922號
），本院判決如下：
    主  文
乙○○無罪。
    理  由
一、公訴意旨略以：被告乙○○明知甲○○於民國95年3 月18日
    、19日不詳時間，在彰化縣鹿港鎮某旦巷125 號前所交付，
    懸掛車牌號碼9068—LK號車牌、引擎號碼則為VQ0000000Y號
    （原為鄭兆楨於94年9 月8 日上午8 時許，在新竹縣竹北鄉
    ○○○路38號前發現失竊，且車牌號碼原為CY─7896號）之
    自用小客車係來源不明之贓物，竟仍予收受使用。嗣於95年
    3 月21日上午9 時45分許，被告乙○○駕駛前開車輛行經彰
    化縣彰化市○○路與南瑤路口時，為警攔檢查獲，並查扣上
    開失竊自用小客車，始循線查獲上情，因認被告所為，係犯
    刑法第349條第1 項之收受贓物罪嫌云云。
二、按犯罪事實應依證據認定之，無證據不得認定其犯罪事實；
    又不能證明被告犯罪者，應諭知無罪之判決，刑事訴訟法第
    154 條第2 項、第301 條第1 項分別定有明文。次按認定不
    利於被告之事實，須依積極證據，苟積極證據不足為不利於
    被告事實之認定時，即應為有利於被告之認定，更不必有何
    有利之證據；又事實之認定，應憑證據，如未能發現相當證
    據，或證據不足以證明，自不能以推測或擬制之方法，以為
    裁判基礎；至刑事訴訟法上所謂認定犯罪事實之積極證據，
    係指適合於被告犯罪事實之認定之積極證據而言，雖不以直
    接證據為限，間接證據亦包括在內；然而無論直接或間接證
    據，其為訴訟上之證明，須於通常一般之人均不致有所懷疑
    ，而得確信其為真實之程度者，始得據為有罪之認定，倘其
    證明尚未達到此一程度，而有合理之懷疑存在時，致使無從
    形成有罪之確信，根據「罪證有疑，利於被告」之證據法則
    ，即不得遽為不利被告之認定（最高法院30年上字第816 號
    、29年上字第3105號、40年台上字第86號及76年台上字第49
    86號判例意旨參照）；且刑事訴訟法第161 條第1 項規定：
    檢察官就被告犯罪事實，應負舉證責任，並指出證明之方法
    。因此，檢察官對於起訴之犯罪事實，應負提出證據及說服
    之實質舉證責任。倘其所提出之證據，不足為被告有罪之積
    極證明，或其指出證明之方法，無從說服法院以形成被告有
    罪之心證，基於無罪推定之原則，自應為被告無罪判決之諭
    知（最高法院92年度台上字第128 號判例參照）。
三、本件公訴人認被告涉有上開收受贓物罪嫌，無非係以上開引
    擎號碼為VQ0000000Y號（車牌號碼原為CY─7896號）自用小
    客車係被害人鄭兆楨所失竊，已據被害人鄭兆楨於警詢時指
    述綦詳，並有車輛車牌失竊作業—查獲車輛認可資料、彰化
    縣警察局尋獲電腦輸入單及贓物認領保管單各1 份在卷可稽
    為其主要論據。
四、訊據被告乙○○堅詞否認有何收受贓物之犯行，辯稱：於95
    年3 月21日上午9 時45分許為警攔檢查獲，懸掛車牌號碼90
    68—LK號車牌之自用小客車係伊向甲○○所借得，當時有向
    甲○○要行車執照，甲○○表示行車執照因違規被扣在監理
    站，便拿錢予伊要伊去繳，並代領回行車執照，伊即於翌日
    到監理站繳罰款並領得行車執照，行車執照係甲○○母親的
    名字，伊一直迄為警查獲前，根本不知該車輛係贓車等語。
五、經查：
  (一)上開為警查獲車輛所懸掛之9068—LK號車牌，登記名義人係
    施徐線，原懸掛在日產（NISSAN）廠牌、黑色、1995CC、西
    元1999年份、引擎號碼VQ00000000號之轎式自用小客車上，
    有車籍作業系統- 查詢認可資料1 紙在卷可憑；而施徐線為
    甲○○之母親，上開車輛係以施徐線名義購買，交由甲○○
    使用乙節，業具證人施木坤（甲○○之兄）於警詢【檢察官
    及被告均不爭執此部份之證據能力，爰依刑事訴訟法第159
    條之5 認有證據能力】、甲○○於本院審理時證述明確（參
    本院審判筆錄第4 、5 頁），並有施徐線之全戶戶籍資料查
    詢結果1 份附卷可稽；是甲○○原擁有上開自用小客車之事
    實，應堪認定。
  (二)而鄭兆楨於94年9 月8 日上午8 時許在新竹縣竹北鄉○○○
    路38號前所失竊，懸掛CY─7896號車牌之自用小客車為日產
    （NISSAN）廠牌、黑色、1995CC、西元1998年份、引擎號碼
    為VQ0000000Y號（即上開為警查獲之車輛），有車輛車牌失
    竊作業- 查獲車輛認可資料、贓物認領保管單各1 紙及查獲
    照片4 張在卷可佐；另扣案之鑰匙1 支（業經被害人鄭兆楨
    領回）是原廠鑰匙，並經被害人領回乙節，為證人即被害人
    鄭兆楨證述明確（參警詢筆錄），亦有鑰匙照片及贓物認領
    保管單各1 紙。是可知除引擎號碼不同及出廠年份差1 年外
    ，鄭兆楨所失竊之車輛與甲○○所使用之上開自用小客車外
    觀上並無明顯不同，亦堪確定。
  (三)又被告為警查獲之自用小客車係向甲○○所借得，當時甲○
    ○不但未告知被告該車係贓車，並交付金錢請被告至監理站
    繳付罰款以領回行車執照乙節，已經證人甲○○於本院審理
    時證述明確（參本院審判筆錄第4-9 頁），核與被告上開辯
    詞相符；且被告於95年3 月17日確曾至交通部公路總局臺中
    區監理所彰化監理站（下稱彰化監理站）繳納交通違規罰緩
    ，並領回車牌號碼9068—LK號之行車執照乙節，復有該監理
    站95年8 月1 日中監彰字第0950102349號函及隨函檢附之舉
    發違反道路交通管理事件通知單影本（上有被告乙○○領回
    行車執照時，在「代保管物件發還簽章欄」簽名之註記）1
    份在卷可按，則被告辯稱伊係向甲○○借得為警查獲之車輛
    ，且有索取並取得行車執照等語，即非無據，應堪採信。
  (四)綜上，本院審酌證人甲○○原有車輛與鄭兆楨失竊車輛之外
    觀並無明顯不同，且扣案之汽車鑰匙為原廠鑰匙，並經被害
    人領回，一般人實難僅憑車輛外觀或汽車使用狀況察覺車輛
    與行車執照之資料有何差異；及被告向甲○○借車時，該車
    已懸掛9068—LK號車牌，嗣經被告至彰化監理站繳納罰鍰後
    ，亦確實領得車牌號碼9068—LK號，車主名義人為施徐線之
    行車執照等情，認被告辯稱伊迄為警查獲前均不知向甲○○
    借得之車輛係贓車等語，應堪採信。
六、綜上所述，被告於收受為警查獲之車輛時既無從知悉該車係
    贓車，自難以收受贓物罪相繩。此外，依卷內資料復查無其
    他證據足認被告確有公訴人所指之收受贓物罪犯行，揆諸首
    開說明，本案被告之犯罪即屬不能證明，自應為無罪之諭知
    。
七、至被害人鄭兆楨所失竊之車輛為何會懸掛原由證人甲○○使
    用之9068—LK號車牌，並由甲○○借予被告乙○○使用？甲
    ○○是否涉有何刑責？宜於本案確定後由檢察官另行依法偵
    辦究明，附此敘明。
據上論斷，應依刑事訴訟法第301 條第1項，判決如主文。
本案經檢察官高如應到庭執行職務。
中    華    民    國    95    年    10    月    25    日
                  刑事第一庭    審判長法  官  周淡怡
                                      法  官  周莉菁
                                      法  官  吳永梁
以上正本證明與原本無異。
如不服本判決，應於判決送達後10日內，向本院提出上訴狀（須
附繕本）。
告訴人或被害人對於判決如有不服具備理由請求檢察官上訴者，
其上訴期間之計算係以檢察官收受判決正本之日期為準。
中    華    民    國    95    年    10    月    27    日
                                      書記官  陳美敏


司法院資訊處製作；財團法人民間司法改革基金會備份。
